臺灣高等法院臺南分院刑事判決
                                    111年度上易字第200號
上  訴  人  臺灣雲林地方檢察署檢察官
被      告  林翠玲


上列上訴人因被告妨害秩序案件，不服臺灣雲林地方法院111年
度易字第91號中華民國111年3月10日第一審判決（聲請簡易判決
處刑案號：臺灣雲林地方檢察署110年度偵字第8949號），提起
上訴，本院判決如下：
    主  文
上訴駁回。
    理  由
一、公訴意旨略以：被告林翠玲明知「今彩539 」之簽注規則係
    向臺灣彩券股份有限公司授權之經銷商或使用官方APP 進行
    投注，規則係從1~39的號碼中任選5 個號碼進行投注，開獎
    單位將隨機開出5 個獎號，如有2 個以上對中當期開出之五
    個號碼，即為中獎，並可依規定兌領獎金，而所謂「二中一
    」、「三星單碰」、「二星單碰」及「全車」等下注方法，
    均係俗稱「地下539」之賭博罪犯罪行為，竟基於煽惑他人
    犯賭博罪之犯意，於民國110 年10月9 日7 時許，在雲林縣
    北港鎮南安里牛墟市集（下稱北港牛墟市集）之公眾得出入
    之場所，擺設臨時攤位，公然以「899資訊」之名義，以其
    所自行統計機率、預測今彩539號碼製作明牌看板，以預測
    今彩539 開獎號碼，向不特定人解說地下539 之明牌，以每
    份新臺幣（下同）100 元之代價，出售預測地下539 開獎號
    碼之明牌，供不特定人簽賭地下539 作為參考，以此方式，
    公然煽惑他人犯賭博罪嫌等語。
二、公訴意旨認被告涉有上揭犯行，主要係以被告之供述、證人
    李文忠之證述、雲林縣警察局北港分局扣押筆錄、扣押物品
    目錄表、扣押物品收據各1 份、現場及扣押物品照片共16張
    、899數位資訊2021年第21集今彩539(二中一)等牌最新資料
    、899資訊(公開) 10月4日星期一今彩539 版路、899資訊(
    公開) 10月6日星期三今彩539 版路、899資訊(公開)10月7
    日星期四今彩539版路、今彩539廣告、警詢光碟4片、偵訊
    光碟1片等資為主要論據。
三、訊據被告固坦承於案發時、地有在現場，及經警查扣之部分
    物品為其所有，然堅決否認有何煽惑他人犯賭博罪之犯行及
    犯意，辯稱：其去北港牛墟市集是去玩，沒有買賣地下539
    開獎號碼之明牌，且公益彩券是政府推行，本來就有三合、
    六合這些術語，那不是在簽地下，大家在那邊是討論研究公
    益彩券今彩539號之明牌即中獎號碼，現在無法簽賭地下，
    若是買賣公益彩券就是犯罪，這樣政府就是鼓勵人家犯罪，
    政府就不應該推出公益彩券，也不應該鼓勵大家去購買，其
    沒有煽惑犯罪等語。
四、經查：
（一）據證人即被告男友李文忠於警詢時證稱：其於110年10月9
      日6時許前來雲林縣北港鎮南安里牛墟市集，其開000-000
      0號自小客車載同被告一同前來，被告表示要來雲林縣北
      港鎮南安里牛墟市集內做生意，其是來購物，被告前來研
      究今彩539明牌，現場扣案物為被告所有，扣案物做何用
      途其不知道，新台幣300元是跟被告一起研究明牌的客人
      給他的，其他人拿300元給被告時，被告有無交付其他物
      品或對價關係其不知道，被告有無販賣行為其不知道，如
      何販賣其不知道，899數位資訊應該是被告的店名，被告
      所稱之「明牌」是研究參考今彩539簽賭的號碼，其不知
      道被告如何預測今彩539號碼，被告提供今彩539明牌號碼
      時，沒有提供下注之行為，被告研究今彩539明牌並提供
      給他人是供其他人【前往彩券行】簽賭等語明確（見警卷
      第13-15頁）。再者，現場扣案物之899數位資訊2021年第
      21集今彩539(二中一)等牌最新資料、899資訊(公開) 10
      月4日星期一今彩539版路、899資訊(公開) 10月6日星期
      三今彩539版路、899資訊(公開)10月7日星期四今彩539版
      路、今彩539廣告（見偵卷第19-33頁）等物上，均載明「
      今彩539」等字樣，顯見被告辯稱其研究明牌不是供他人
      簽注賭博，而是供他人前往政府核准之公益彩券行投注今
      彩539號之號碼等情，尚非無據，應堪採信。證人李文忠
      雖稱是提供其他人前往彩券行【簽賭】云云，然今彩539
      既是政府核准、得合法投注購買之公益彩券，則被告縱有
      提供明牌予他人自行前往彩券行投注，增加中獎機率，法
      律上亦無從評價為簽賭行為，是自難以證人李文忠製作之
      警詢筆錄中有提到「簽賭」等口語，即逕認定被告有煽惑
      他人犯賭博罪之情。
（二）檢察官聲請簡易判決處刑書意旨雖主張：被告明知「今彩
      539 」之簽注規則係向臺灣彩券股份有限公司授權之經銷
      商或使用官方APP進行投注，規則係從1~39的號碼中任選5
       個號碼進行投注，開獎單位將隨機開出5個獎號，如有2 
      個以上對中當期開出之五個號碼，即為中獎，並可依規定
      兌領獎金，而所謂「二中一」、「三星單碰」、「二星單
      碰」及「全車」等下注方法，均係俗稱「地下539」之賭
      博罪犯罪行為，被告藉由出售預測地下539開獎號碼之明
      牌，供不特定人簽賭地下539作為參考，以此方式，公然
      煽惑他人犯賭博罪云云。然查，被告業於偵查中陳稱：一
      支牌有開就叫做全車，例如說我報一個01的號碼，然後當
      期的539有開01，那就是全車，我報的二個號碼或三個號
      碼都有開，就是二星單碰、三星單碰，今彩539投注規則
      確實沒有全車這種玩法，但例如我們有三個人，一人出一
      支牌，這三個號碼在一起去投注站買，如果有中獎，就是
      三星單碰，這樣就是全車等語（見偵卷第45頁）。故被告
      研究販賣今彩539中獎明牌之方式，雖不是使用今彩539官
      方所示之頭獎、貳獎、參獎、肆獎（見偵卷第32頁），而
      是使用民間玩家較易理解之「二星單碰」、「三星單碰」
      等用語，而被告所稱「全車」之用語，則是指多人合買投
      注、每個號碼全中之情形，亦非法所禁止。故尚難單憑被
      告研究預測「明牌」（即今彩539之中獎號碼）之方式是
      以「三星單碰」、「二星單碰」及「全車」等用語，即認
      定被告當天有販賣地下今彩539之明牌並供他人簽注，而
      屬煽惑賭博罪之犯罪行為。故被告辯稱其不是在簽地下，
      而是在研究預測今彩539號之明牌即中獎號碼，供其他人
      自行前往彩券行投注等情，應認與事實相符，而得採信。
（三）又本件除被告自始否認之供述、證人李文忠之上開證述，
      以及扣案物之外，並無其他付款向被告購買明牌之人之證
      述，亦無其他任何積極具體事證，足資證明被告確有如聲
      請簡易判決處刑書所指之犯行，故本院尚難僅憑被告販賣
      預測今彩539中獎號碼之明牌或中獎方式中，有使用地下
      簽賭常用之「全車」、「單碰」等用語，即認定被告確有
      販賣地下今彩539之明牌並供他人簽注，而得逕將被告以
      煽惑他人犯賭博罪相繩。
五、再按刑法第153條第1款之煽惑他人犯罪，「煽惑」，文義上
    係指煽動或蠱惑。凡為使他人產生實行某種行為之決意，而
    予勸誘、刺激，或他人已有某種行為之決意，而予慫恿、鼓
    勵之行為，皆屬之。「犯罪」，則係指一切刑罰法規規定應
    科以刑罰制裁的行為（此最高法院109年度台上字第3695號
    判決意旨可資參照）。是原審以刑法第153條第1款的煽惑犯
    罪所連結的犯罪不該包括賭博罪等情，認定被告無罪，其理
    由雖非可採，惟尚不影響判決之本旨，是並無撤銷原判決之
    必要。檢察官上訴意旨主張目前實務上仍認定刑法第153條
    第1款的煽惑犯罪有包括賭博罪等情，固非無見，然本件依
    檢察官之舉證，被告縱有販賣明牌等之煽惑行為，然其煽惑
    他人究竟是要其等從事合法之投注公益彩券之行為，或是從
    事應科以刑罰制裁的地下簽賭行為，尚屬無從證明，業如前
    述，故其上訴意旨主張被告有罪，仍無理由。
六、綜上所述，依檢察官所舉之證據，尚未達於通常一般之人均
    不致有所懷疑，而得確信其為真實之程度。此外，本院依卷
    內現存全部證據資料，復查無其他積極具體證據足資認定被
    告確有檢察官所起訴之犯行，即屬不能證明被告犯罪，揆諸
    前開說明，仍應維持被告無罪之諭知，駁回檢察官之上訴。
據上論斷，應依刑事訴訟法第368條，判決如主文。
本案經檢察官周至恒聲請簡易判決處刑，檢察官魏偕峯提起上訴
，檢察官王全成到庭執行職務。
中　　華　　民　　國　　111 　年　　6 　　月　　14　　日
                  刑事第四庭    審判長法  官  郭玫利　
                                      法　官  陳金虎　
                                      法  官  林臻嫺
以上正本證明與原本無異。
不得上訴。
　　　　　　　　　　　　　　　　　　　書記官　劉素玲　　
中　　華　　民　　國　　11　　年　　6 　　月　　14　　日